# 企业合并商誉的确认?陈老师

提问人：我的论坛 时间：2011-02-08 23:13:08
A公司于 2009 年 1 月 1 日投入 40 万元购买B公司20%股权，此时B公司账面净资产为 0 ，注册资本为 100 万元。 2009 年 6 月 30 日，B公司亏损 10 万元。A公司增资 80 万元，其余股东共增资 20 万元，增资过后A公司占60%的股权比例，形成控制，B公司的净资产变为 90 万元，注册资本变为 200 万元。 我的思路是这样的:根据企业会计准则的规定，企业分步实现合并的成本为每一单项交换交易成本之和。例子中企业的合并成本就为40+80=120，按照准则规定应该确认的商誉就是合并成本和享有达到合并当日企业净资产的份额之差，也就是120-90 60%=66 。 根据准则规定，企业多次购买形成合并产生的商誉为分次购买产生的商誉之和。企业第一次投入 40 万元购买 20% 股权比例时，形成商誉 40 万元，第二次增资 80 万元形成商誉 26 万元？ 或是：企业增资后，注册资本总共为 200 万元，购买方前后总共投入是 120 万元，占 60% 的比例，达到控制，形成合并。增资以后来看其实第一次 40 万元，只占到 20% 的比例，第二次80 万元才占到 40% 的比例，相对应的第一次应该确认的商誉为 40-90 20%=22 第二次确认的商誉为80-90*60%=44，总共为 66 万元？
我别人说我在合并报表中确认的商誉是错误的， 增资达到控制，形成合并的情况我第一次遇到，不是很明白，望老师指点迷津！谢谢了！

回答人：chenyiwei
不知道第二次增资发生在 2010 年 1 月 1 日之前还是之后？如果是发生在该日之前，应按原《企业会计准则第 20 号——企业合并》的规定，分次购买实现企业合并的合并成本为单次交易的购买成本之和，商誉也是逐次计算、累加确定。即本例中的商誉为 66 万。 如果发生于 2010 年 1 月 1 日之后，应按解释 4 号第三条的规定计算商誉：（购买日前原持有被购买方股权于购买日的公允价值＋购买日追加投资成本）－（被购买方净资产于购买日的公允价值增资后股权比例）。即：假设 “ 购买日前原持有被购买方股权于购买日的公允价值 ” 为零，则商誉＝（ 0+80 ） -90 60%=26万。

回答人：chenyiwei
回复 藤椅 我的论坛 的帖子抱歉，上面我的回复是有错误，如果购买日在 2009 年 12 月 31 日或之前的，则第一次商誉应为 40 万，两次合计 84 万。

提问人：siyangxiaocai 时间：2018-07-04 17:59:22
@chenyiwei 就楼主的问题，请教陈老师以下问题：甲公司为A和B自然人成立于 2015 年的公司，A认缴51%的股权，B认缴49%，截至2018 年 6 月 30 日，B出资了认缴的小部分金额，A未出资，且甲公司累计亏损，净资产为负，A于 2018 年 7 月 1 日将其51%的股权转让给C公司，转让对价为 0 元，控制了甲公司，在转让条款中，约定了C公司履行51%的实缴义务，但C公司未承诺全部出资的到位时间，存在中途再次转让的可能性； 由于C公司是 0 价收购，虽然约定了出资义务，后续也会分期出资，但是否履行全部的出资义务，存在不确定性，在这种情况下，C公司的个报和合并报表如何进行账务处理，尤其是商誉的计算

回答人：chenyiwei
在此情况下，由于实缴出资并不是与取得控制权存在直接关联的，故按零对价取得相应净资产份额（取决于收益分配和亏损分担的具体安排）处理。不考虑后续实缴出资义务及实缴后甲公司的净资产变动情况。